臺灣臺南地方法院刑事判決
　　自　訴　人　丁○○○股份有限公司
　　代　表　人　黃素瑩
　　代　理　人　蘇文奕律師
　　　　　　　　陳郁芬律師
　　被　　　告　甲○○
　　　　　　　　丙○○
右列被告因詐欺案件，經自訴人向本院提起自訴，本院判決如左：
    主  文
甲○○、丙○○均無罪。
    理  由
一、自訴意旨如自訴狀所載（如附件）。
二、訊據被告甲○○、丙○○對於右揭被告甲○○係煇煌金屬股份有限公司（以下簡
    稱煇煌公司）之負責人，被告丙○○則係翰鋼鐵股份有限公司（以下稱翰公
    司）之負責人，而煇煌公司於八十九年七、八月間陸續向自訴人丁○○○股份有
    限公司（以下簡稱華明公司）買受鋼捲，但未依約定之期限給付價金之事實固均
    不諱言，惟均辯稱：翰公司實際上係由甲○○經營的，丙○○僅係掛名之負責
    人而已，又甲○○分別以翰公司及煇煌公司之名義向華明公司買受鋼捲已經很
    久了，而甲○○從未向華明公司表示過煇煌公司之信用狀況較翰公司為佳之意
    ，純係因銀行抽緊銀根，且華明公司向法院聲請假扣押煇煌公司之鋼捲，以致無
    能力給付價金，甲○○、丙○○主觀上均無詐欺之故意，而客觀上亦均未施用詐
    術，故此僅屬民事糾紛而已等語。
三、經查：
（一）按刑法第三百三十九條一項詐欺取財罪係以意圖為自己或第三人不法之所有，
      以詐術使人將本人或第三人之物交付者為其構成要件，故不僅須主觀上有為自
      己或第三人不法所有之意圖，且須客觀上有施以詐術使人交付物之行為始足當
      之，若二者缺一，即不成立詐欺取財罪。又按所謂「詐術」者，必須被詐欺之
      人因行為人所施用之方法而陷於錯誤者始可，若行為人所施用之方法不能認為
      詐術，亦不致使人陷於錯誤時，仍不成立詐欺取財罪。否則，刑事之詐欺罪與
      民事之債務不履行間，即無從區分。
（二）依商埸上買賣之習慣，常有由出賣人先交付貨物予買受人，嗣買受人再於約定
      之期限內給付價金之情形，故買受人於買受時之財務狀況縱屬不佳，仍可先買
      受貨物，再從轉賣貨物之利潤中，給付原先所積欠之價金。因此，不得僅因買
      受人於買受時財務狀況不佳，即認其係以買受貨物為名，而行詐財之實，若是
      如此，則商業交易行為將停滯不前，經濟發展亦將嚴重受阻，自非立法者制定
      刑法詐欺罪之本旨。而買受人之財務狀況及償債能力如何，買受人本無告知出
      賣人之義務，此須由出賣人自行徵信及判斷。
（三）縱自訴人華明公司所言煇煌公司於八十九年七、八月間向其買受鋼捲時之財務
      狀況不佳等情不虛，但煇煌公司仍無義務將此情事告知自訴人華明公司，換言
      之，煇煌公司有無上開情事本應由自訴人華明公司自行徵信及判斷，豈能仰賴
      煇煌公司之告知？經自訴人華明公司徵信及判斷之結果，如認煇煌公司財務狀
      況確屬不佳時，大可減少，甚或拒絕與煇煌公司交易，以減少或避免價金未獲
      償之損失。故不得僅以煇煌公司財務狀況不佳而仍向自訴人華明公司買受鋼捲
      ，嗣又未能給付價金，即認主觀上有不法所有之意圖。
（四）證人即自訴人華明公司之經理戊○○於本院審理時，雖證稱：「‧‧‧因為甲○○於八十九年跟我們的業務（員）說煇煌（公司）之財務較健全，並且是董
      事長決定和煇煌公司繼續合作。」等語（參閱本院九十一年四月八日訊問筆錄
      ），但被告甲○○既已否認曾表示過煇煌公司之信用狀況較翰公司為佳之意
      ，而自訴人華明公司及證人戊○○又均未能提出該業務員之姓名、住址等相關
      資料以供本院查明證人戊○○所言是否可信，故不得僅以上開證詞作為被告甲○○真表示過上開話語之唯一證據，應認被告甲○○未曾為上開表示。且自訴
      人華明公司亦已陳明翰公司於八十九年七月、八月經濟狀況已陷入困境等情
      ，有自訴人華明公司於九十年九月二十八日提出之調查證據聲請狀一份可參，
      故縱被告甲○○真曾表示過上開話語，但自訴人華明公司並未提出證據證明上
      開話語有何虛偽不實之處。況給付價金本係買受人依法應履行之義務，本不待
      買受人之表明，自訴人華明公司從事鋼捲買賣之事業多年，商場經驗理應相當
      豐富，豈有僅因上開話語而陷於錯鋘之可能？且自訴人華明公司於八十九年七
      月前亦曾數次出賣過鋼捲予煇煌公司，而統一發票內並記載買受人為煇煌公司
      等情，亦為自訴代理人蘇文奕律師於本院審理時所不否認（參閱本院九十一年
      四月八日訊問筆錄），且有被告甲○○、丙○○所提出之八十九年二月十一日
      、八十九年二月十五日及八十九年四月十七日之統一發票各一份可憑，既然自
      訴人華明公司與煇煌公司於八十九年七月前亦曾有數次買賣鋼捲之交易經驗，
      則自訴人華明公司應相當了解煇煌公司及翰公司於八十九年七月前給付價金
      之情形，而其於八十九年七月願將鋼捲改出賣予煇煌公司，應非被告甲○○所
      為上開話語而陷於錯誤所致。
（五）證人乙○○於本院審理時，雖證稱：「我曾代理該公司（華錩鋼鐵股份有限公
      司）向甲○○借七百萬元，第一次借二萬元，第二次借五百萬元，時間是九十
      年一月份借二百萬元，四月份借五百萬元，該公司在九十年十一、二月間還清
      。」等語（參閱本院九十一年五月八日審判筆錄），上開證詞縱屬實在，至多
      僅能證明被告甲○○於九十年間個人財務狀況尚屬不差，則其是否應為煇煌公
      司償債之問題而已，與其是否成立詐欺取財罪無涉。
四、綜上所述，應認被告甲○○、丙○○主觀上並無為自己或第三人不法所有之意圖
    。又縱有此意圖，但至少客觀上並無施用詐術而使自訴人華明公司陷於錯誤之情
    形，惟無論何者，均與刑法詐欺取財罪之構成要件均不合。又煇煌公司未依約給
    付價金固有不該，但此究係民事債務不履行之問題，與刑事詐欺罪責無涉。又自
    訴人華明公司請求調閱本院九十一年度新簡字第七三號、臺灣高等法院臺南分院
    九十年度議字第四０六號卷宗，但此均僅係作為被告甲○○財務狀況之證據而已
    ，因買受人之財務狀況本不得作為有無不法所有意圖之依據，已詳如前述，故本
    院認無調閱之必要。此外，復查無其他確切證據足資證明被告甲○○、丙○○有
    何詐欺之犯行，應認不能證明其等犯罪，爰均諭知無罪之判決。
據上論斷，應依刑事訴訟法第三百四十三條、第三百零一條第一項前段，判決如主文
。
中      華    民    國      九十一      年      五      月      二十二  日
                                    臺灣臺南地方法院刑事第五庭
                                        法  官  彭  振  湘
右正本證明與原本無異。
如不服本判決，應於判決送達後十日內，向本院提出上訴狀。
                                        書記官  陳  信  良
中      華    民    國      九十一      年      五      月      二十二  日
